【裁判字號】    99,台上,1438
【裁判日期】    990311
【裁判案由】    妨害性自主
【裁判全文】
最高法院刑事判決            九十九年度台上字第一四三八號
上  訴  人  徐○○
選任辯護人  陳宏盈律師
上列上訴人因妨害性自主案件，不服台灣高等法院台中分院中華
民國九十七年二月二十一日第二審更審判決（九十六年度上更(一)
字第四四八號，起訴案號：台灣台中地方法院檢察署九十三年度
偵續字第二０三號），提起上訴，本院判決如下：
    主  文
原判決撤銷，發回台灣高等法院台中分院。
    理  由
一、本件原判決認定：上訴人徐○○係被害人Ａ女之父（以上二
人基本資料皆詳卷），具有家庭暴力防治法所定之家庭成員關係
，明知Ａ女未滿十四歲，竟基於對之為強制猥褻之概括犯意，自
民國九十二年五月間某日起，至同年十月十四日十七時止，連續
多次趁Ａ女上學前、放學後其母親在睡覺或外出之空檔或利用其
帶同Ａ女外出散步而單獨相處之機會，在其住處樓梯間、浴室或
房間等處，違反Ａ女之意願，或以手撫摸Ａ女胸部、陰部或以手
指或性器碰觸Ａ女陰道口，強制猥褻Ａ女。終致Ａ女生理、心理
不堪負荷，哭訴於其母Ｂ女（基本資料詳卷），經陪同前往醫院
驗傷，發現Ａ女陰道口處女膜周圍呈泛紅情形（但無陳舊性裂傷
），乃報警查獲上情。因而撤銷第一審不當之判決，改判論處上
訴人連續對於未滿十四歲之女子以違反其意願之方法，而為猥褻
之行為罪刑。固非無見。
二、惟查：證據之取捨及事實之認定，雖屬事實審法院自由裁量
之職權，但此項職權之行使，仍應受客觀存在之經驗法則、論理
法則所支配，否則難認適法，觀諸刑事訴訟法第一百五十五條第
一項規定即明。原判決認定上訴人猥褻Ａ女之身體部位計有二處
，分別為胸部及下體陰部（見原判決第一頁事實欄第一項第十行
），然則Ａ女時年方九歲，讀國民小學三年級（見原判決第九頁
第五行，第三頁倒數第四行），乳房是否已經發育？Ａ女陰部未
見陳舊性裂傷，僅止於處女膜周圍泛紅（見偵查卷證物袋內存之
驗傷診斷證明書；原判決第一頁事實欄第一項倒數第二行），Ａ
女或謂係遭上訴人手摸、或稱手指插入，尚言「小鳥插入」，時
間約三十秒（見原判決第四頁第五、六行；第五頁倒數第七至十
一行；第六頁第一至四行），證人徐○○醫師陳明：驗傷時所見
係「新的泛紅」，並直言：倘係用手伸入，處女膜可能會破，如
以陰莖插入，則一定會破等語（見原審上訴卷第八十五頁背面）
，Ａ女另稱有流血（見第一審卷第九十四頁、原審更(一)卷第六十
二頁），Ａ女所述各節，是否悉符經驗法則、論理法則？原判決
未加說明，除流血一說不採外，其餘均行採用，逕憑為認定上訴
人犯罪之依據，難認無理由欠備之違失。又原審採用Ａ女心理治
療總結報告，認定Ａ女受人性侵害，然據諮商師甲女（按似屬鑑
定人身分，原審以鑑定證人身分傳喚，並命出具「證人」結文，
卻又隱密其姓名，用意如何，難以理解）供稱：係因「被害人之
母反應被害人上課不專心」，認屬學理上所謂之「壓力創傷症候
群」（見原判決第十三頁第二至五行）；又因Ａ女所畫之鬼「沒
有腳」，而認「是因為她不想畫出自己被碰觸的地方，而想起不
好的經驗」（同上頁第十三至十七行），但Ａ女上課是否專心？
當屬其上課老師清楚，其母所言可信度如何？已值慎酌；畫鬼而
有腳，人鬼何異？上揭鑑定所憑事實基礎與所得結論，上訴人之
辯護人既多所質疑，並指出Ａ女曾經歷九二一大地震，遺有創傷
症候群，豈能遽認係遭性侵害？原判決未詳加說明，亦嫌理由不
備。再Ａ女驗傷結果既僅有陰部輕微紅腫，有如前述，微論並非
祇有上訴人對之為性侵害所能造成，Ａ女竟指稱遭上訴人以「小
鳥」插進去陰道「約三十秒」（見偵查卷第十頁正面、第十一頁
背面、第十九頁正、背面，第一審卷第八十八至九十頁、原審上
訴卷第九十一頁正、背面），其究竟如何以稚齡之心智發育，得
有如此精細之時間概念？尚非毫無疑竇。證人即上訴人之姪子（
基本資料詳卷）已供證：之前Ａ女之母說要離婚，阿公不准，我
覺得Ａ女之母想要錢（見偵續卷第五十三頁），上訴人亦指稱：
Ａ女之母即係以本件之事，作為要求從山上搬至平地、離婚、付
贍養費之手段各等語，上訴人經測謊鑑定結果，既無法獲致有效
反應圖形（見偵查卷第三十四頁），則為維護公平正義與上訴人
之重大利益，有無將Ａ女之母送為測謊鑑定，或查明其有無會幻
想之精神官能症病歷資料（徐○○醫師如此說，見原審上訴卷第
九十一頁背面）之必要，似非無再酌之餘地。以上，或為上訴意
旨所指摘，或屬本院得依職權調查之事項，應認原判決仍具有撤
銷發回更審之原因。
據上論結，應依刑事訴訟法第三百九十七條、第四百零一條，判
決如主文。
中    華    民    國  九十九  年    三    月   十一   日
                      最高法院刑事第十庭
                          審判長法官  花  滿  堂
                                法官  黃  正  興
                                法官  陳  東  誥
                                法官  林  錦  芳
                                法官  洪  昌  宏
本件正本證明與原本無異
                                      書  記  官
中    華    民    國  九十九  年    三    月   十五   日
                                                      Q

司法院資訊處製作；財團法人民間司法改革基金會備份。
